臺灣臺南地方法院民事判決　九十年度訴字第一九八三號
　　原　　　告　丙○○○
　　訴訟代理人　乙○○
　　被　　　告　甲○○
　　訴訟代理人　黃慕容律師
右當事人間刑事附帶民事訴訟請求損害賠償事件，經本院刑事庭裁定移送本院台南簡
易庭調解，因調解不成立而移由本院審理，本院判決如左：
    主      文
被告應給原告新台幣拾柒萬伍仟陸佰玖拾肆元。
原告其餘之訴駁回。
訴訟費用由被告負擔百分之六十，餘由原告負擔。
    事      實
甲、原告方面：
一、聲明：被告應給付原告新台幣六十萬元。
二、陳述：緣被告甲○○於民國八十九年一月十日開靈車出火葬場，往外道路出口與
    新都路交岔路時，撞擊伍蔚璋，致伍蔚璋人飛往對向車道，撞倒在對向車道行駛
    丙○○○身體，害丙○○○受有右側股骨幹骨折之重傷害，原告在八十九年一月
    十一日開刀沒復原，又於八月十七日重新再次開刀，必須開刀三次，用去醫藥費
    、看護費、住院費、購買陪病床、青草膏等，須三十萬元，又因傷害不能在夜市
    賣舊書生意減少收入，精神上受到嚴重打擊，請求精神慰撫金三十萬元，兩共損
    害陸拾萬元正。
三、證據：提出醫療費用收據四十八張、看護證明書一紙、診斷證明書四紙、台灣省
    台南車輛行車事故鑑定委員會鑑定意見一紙、台灣省車輛行車事故覆議鑑定委員
    會一紙為證。
乙、被告方面：
一、聲明：
（一）原告之訴駁回。
（二）訴訟費用由原告負擔。
二、陳述：
（一）按「附帶民事訴訟經移送民事庭後，即屬獨立民事訴訟，其移送後之訴訟程序
      ，應適用民事訴訟法，刑事訴訟所調查之證據，及刑事訴訟判決所認定之事實
      ，並非當然有拘束民事訴訟之效力。」（最高法院四十三年台上字第九五號判
      例參照）又：刑事判決所為事實之認定，於為獨立民事訴訟之裁判時本不受其
      拘束（原審）斟酌全辯論意旨及調查證據之結束，依自由心證為與刑事判決相
      異之認定，不得謂為違法；（上訴人）所提之附帶民訴，既因裁定移送而為獨
      立之民事訴訟，則原審依自由心證為與刑事判決相異之認定，即無違法之可言
      ，最高法院亦著有二十九年上字第一六四０號、四十一年台上字第一三０七號
      、五十年台上字第八七二號等判例足參。本件原偵查結果認被告並無過失責任
      ，而認另一刑事被告伍蔚璋應負過失責任，俟伍蔚璋與原告連袂聲請再議，被
      告始遭起訴，鈞院刑事庭未察，竟以台灣省台南區車輛行車事故鑑定委員會鑑
      定意見認定書認定被告為肇事原因，伍蔚璋與原告等無肇事原因，處有期徒刑
      六月，伍蔚璋無罪，唯台灣省車輛行車事故覆議鑑定委員會意見書認定伍蔚璋
      駕駛重機車，行經彎道無號誌交岔路口，未注意車前狀況，為肇事次因；台南
      高分院九十年度交上易字第一二三一號刑事判決亦同此認定而撤銷原判決；至
      於財團法人成大研究發展基金會鑑定意見書則認定第二階段伍蔚璋重機車與無
      駕照丙○○○（原告）重機車生對撞，其肇事責任分配比例：伍蔚璋100%  或
      90%；原告0%或10%，難謂被告對於原告有何侵權行為可言，退而言之，該研發
      會嗣以「合併考慮第一、二階段撞擊以及所有相關因果關係．．」而認被告應
      負77.5%、伍蔚璋應負17.5%、原告應負5%，亦嫌強將伍蔚璋對於應負擔之車禍
      責任分配與被告，難謂客觀與公平。基上所述，足見前後經辦檢察官對於本件
      事實之認定歧異；一、二審判決對於本件事實之定不一；台南區車輛行車事故
      鑑定委員會、台灣省車輛行車覆議鑑定委員會暨成大研發會等三機關對於本件
      車禍責任之認定亦不相同，揆諸引最高法院所著民事判例，懇賜不受刑事訴訟
      判決所認定事實之拘束，而以成大研發會鑑意見書所認定：第二階段伍蔚璋重
      機車與無駕照丙○○○重機車發生對撞，其肇事責任分配比例：伍藍璋100%
      或90%；原告0%或10%為準，被告對原告因車禍所受之害並非加害人，被告實無
      過失可言。
（二）原告所提收據部分：
　１、1.17.收據號碼00000000，金額19390，提出兩次，顯屬重覆。
  ２、原告提出之八十九年一月十七日、八十九年八月二十三日「住院健保費用申請
      證明單」而非收據，且所列金額5945元、6860元業已分列於該院其他收據中。
  ３、原告提出三省堂西藥鋪收據三千元、明達藥師藥局收據一千八百七十五元、良
      泰藥局收據一千五百元、明達藥師藥局收據二千九百九十元、王瑞敏藥師藥局
      收據二千七百三十一元，所列藥品品名並無醫院或醫師處箋，顯非車禍傷害所
      必要之醫療費用；至於誠大儀器有限公司收據，購買「陪病床」費用四千三百
      元，原告既已術後出院，何需再購「陪病床」乙床﹖右述收據或住院健保費用
      申請證明單被告均予否認。
（三）原告請求精神慰撫金部分：本件刑事部分被告原獲不起處分，纏訟二年三個月
      餘，被告雖終不免於罪刑，唯既屬冤抑，被告所受之精神痛苦、官司折磨，絕
      不亞於原告，被告真不知要向何人請求﹖何況原告之車禍傷害絕非被告衝撞所
      致，亦有成大研發會之鑑定意見書在卷可稽；被告自本件車禍糾紛發生後，早
      已不再受託駕駛靈車，而改學修理機車營生，家中復有妻小四人胥賴被告修機
      車維生，故原告請求精神慰撫金三十萬元乙節，難謂符情合理。
三、證據：不起訴書、起訴書、覆議意見書、成大鑑定意見書、收據、住院健保費用
    申請單、統一發票、戶籍謄本各乙份為證。
丙、本院依職權調閱台灣高等法院台南分院九十年度交上易字第一二三一號刑事偵審
    卷宗（含台南市警察局第六分局南市警六刑偵字第０一一五號偵查卷宗，台灣台
    南地方法院檢察署八十九年度偵字第三三七一號、三三八四號、八十九年度偵續
    字第一０九號偵查卷宗，本院八十九年度交易字第六五九號交通事件卷宗）、兩
    造兩造之財產資料及綜合所得稅各類所得資料。
    理      由
一、原告主張被告駕駛無牌照大貨車肇事，致原告受有右側股骨幹骨折之事實，業經
    提出診斷證明書四紙為證，被告雖不否駕車與原告發生交通事故，及原告受傷之
    事實，惟以其並無過失、原告提出之收據有部分非醫療所必需及原告請求之精神
    慰撫金過高等前揭情詞置辯。
二、經查，原告與被告駕車發生交通事故之經過情形，業經本院調閱台灣高等法院台
    南分院九十年度交上易字第一二三一號刑事偵審卷宗（含台南市警察局第六分局
    南市警六刑偵字第０一一五號偵查卷宗，台灣台南地方法院檢察署八十九年度偵
    字第三三七一號、三三八四號、八十九年度偵續字第一０九號偵查卷宗，本院八
    十九年度交易字第六五九號交通事件卷宗）核閱結果，被告甲○○為經營葬儀社
    業者，亦為駕駛靈車之司機，駕駛靈車為其附屬業務，於八十九年一月十日上午
    八時五十五分許，駕駛無車牌號碼之大貨車（原車牌號碼為ＵＭ０九六號，車身
    四周包覆保麗龍塑膠花改裝為靈車）自台南巿新都路火葬場往外道路行駛，欲開
    出火葬場，行至火葬場往外道路出口與新都路交岔路口時，理應注意車輛行駛時
    ，駕駛人應注意車前狀況，隨時採取必要之安全措施及車輛行至無號誌之交岔路
    口，支線道車應暫停讓幹線道車先行；而依當時情形，又無不能注意之情事，竟
    疏於注意，貿然行駛右轉至新都路，當時適有伍蔚璋騎乘車牌號碼ＮＦＳ－四七
    三號機車沿新都路東向西行，經該交岔路口，亦未注意車前狀況，致甲○○之貨
    車撞擊伍蔚璋之機車右後方後，再使伍蔚璋之機車衝入對向車道，撞倒在對向車
    道行駛之丙○○○騎乘之ＮＭＺ－五七一號機車，丙○○○受有右側股骨幹骨折
    之傷害等情，有台南市警察局第六分局製作之道路交通事故調查報告表一份、現
    場照片十四幀（見台南市警察局第六分局南市警六偵字第０一一五偵查卷宗），
    及原告提出之台南市立醫院診斷證明書四紙在卷可稽。
三、按車輛行駛時，駕駛人應注意車前狀況，隨時採取必要之安全措施及車輛行至無
    號誌之交岔路口，支線道應暫停讓幹線道車先行，道路交通安全規則第九十四條
    第三項、第一百零二條第一項第二款各定有明文，亦為被告應注意並能注意之事
    項，然被告於上開時地，竟疏未注意致撞擊訴外人伍蔚璋，再使伍蔚璋衝入原告
    車道，撞擊原告成傷。雖被告辯稱並無過失云云，然查：
（一）本件經送往台灣省車輛行車事故覆議鑑定委員會及財團法人成大研究發展基金
      會鑑定結果，均認定被告駕駛無牌照葬儀車，行經無標線狹路無號誌交岔路口
      ，支道車未暫停讓幹道車先行，衍生連環肇事，為肇事主因，並認定訴外人伍
      蔚璋駕駛重機車，行經彎道無號誌交岔路口，未注意車前狀況，為肇事次因，
      此有台灣省車輛行車事故覆議鑑定委員會九十年八月二十四日府覆議字第九０
      一五一三號覆議意見書及財團法人成大研究發展基金會九十一年三月十八日（
      九一）成大研基建字第０五二三號鑑定意見書附卷可稽。
（二）被告雖認依據上開財團法人成大研究發展基金會鑑定結果，本件車禍分二階段
      ，第二階段為伍蔚璋重機車與無駕照丙○○○（原告）重機車生對撞，其肇事
      責任分配比例：伍蔚璋100%或90%；原告0%或10%，難謂被告對於原告有何侵權
      行為可言，退而言之，該研發會嗣以「合併考慮第一、二階段撞擊以及所有相
      關因果關係．．」而認被告應負77.5%、伍蔚璋應負17.5%、原告應負5%，亦嫌
      強將伍蔚璋對於應負擔之車禍責任分配與被告，難謂客觀與公平云云。然查：
      財團法人成大研究發展基金會鑑定結果，雖為分析肇事責任，將車禍過程分析
      為兩階段：第一階段被告駕駛靈車與伍蔚璋駕重機車發生擦撞、第二階段伍蔚
      璋駕重機車與原告發生對撞，並分論其肇事責任比例，然本件車禍為連續車禍
      ，若非被告肇事致擦撞伍蔚璋之重機車，伍蔚璋因此衝入對向車道，原告不致
      與伍蔚璋對撞受傷，被告之過失與原告所受之傷害間有相對因果關係。況且，
      上開鑑定意見書在考慮第一、二階段撞擊以及所有相關因果關係後，認定肇事
      責任比例為被告77.5%、伍蔚璋應負17.5%、原告應負5%，顯見亦認被告對原告
      之傷害結果亦應負責，被告此部分之抗辯為無足採。
（三）又上開財團法人成大研究發展基金會鑑定結果，認原告對整體車禍事故，亦應
      負百分之五之過失責任，然其所認原告之過失對非原告對本起事故之發生，有
      違反何種注意義務，而是原告無照駕駛。按原告既無肇事因素，無照駕駛僅係
      行政責任，尚不得認為有何過失，上開鑑定意見為本院所不採。從而，本件車
      禍之發生，被告為肇事主因，訴外人伍蔚璋為肇事次因，其二人之過失與原告
      之受傷間，復有相當因果關係，被告自應負過失之責。
四、按數人共同不法侵害他人之權利者，連帶負損害賠償責任，民法第一百八十五條
    第一項定有明文。「民事上之共同侵權行為（狹義的共同侵權行為，即加害行為
    ）與刑事上之共同正犯，其構成要件並不完全相同，共同侵權行為人間不以有意
    思聯絡為必要，數人因過失不法侵害他人之權利，苟各行為人之過失行為，均為
    其所生損害之共同原因，即所謂行為關連共同，亦足成立共同侵權行為。依民法
    第一百八十五條第一項前段之規定，各過失行為人，對於被害人應負全部損害之
    連帶賠償責任。」最高法院著有六十七年台上字第一七三七號判例足資參照。被
    告為本件車禍之肇事主因，訴外人伍蔚璋為肇事次因，其二人之過失行為，均為
    原告發生損害之共同原因，揆諸上開判例意旨，被告對於原告應負全部損害責任
    。
五、次按因故意或過失不法侵害他人之權利者，負損害賠償責任；又不法侵害他人之
    體或健康者，對於被害人因此喪失或減少勞動能力，或增加生活上之需要時，應
    負擔損害賠償責任；不法侵害他人之身體、健康、名譽或自由者，被害人雖非財
    產上損害亦得請求賠償相當之金額；民法第一百八十四條第一項前段、第一百九
    十三條第一項、第一百九十五條第一項分別定有明文。原告請求被告賠償之費用
    ，是否應予准許，茲分述如次：
（一）醫療費用部分：
  １、原告主張其自受傷後支出醫療費三十萬元，並提出收據四十八紙為證。惟原告
      提出之台南市立醫院醫療費用收據總金額十五萬五千三百九十四元，核為醫療
      所必需（八十九年一月十日三百三十元、八十九年一月十七日五萬九千四百五
      十一元、八十九年二月九日七百一十七元、八十九年二月十日三千二百三十七
      元、八十九年二月十七日三千二百三十七元、八十九年二月二十四日五十元、
      八十九年二月二十四日三千一百八十七元、八十九年三月三日一千零四十八元
      、八十九年七月六日八百二十二元、八十九年七月二十日五十元、八十九年七
      月二十日五百四十四元、八十九年七月二十八日七百二十元、八十九年八月四
      日二百六十元、八十九年八月七日二百六十元、八十九年八月八日二百六十元
      、八十九年八月十一日一千零八十六元、八十九年八月二十三日六萬八千五百
      九十七元、八十九年八月三十日一千二百七十三元、八十九年九月六日七百一
      十四元、八十九年十月十七日一千五百四十九元、八十九年十二月一日九百九
      十四元、八十九年十二月十二日三百三十元、九十年一月十九日一千零四十三
      元、九十年一月十六日七百二十三元、九十年五月八日八百二十三元、九十年
      六月六日八百一十四元、九十年七月十二日七百二十三元、九十年十月二十四
      日七百二十三元、九十一年一月六日七百二十三元、九十一年八月二十三日一
      千一百零六元）。
  ２、上開金額，除了原告之自負額外，已由原告繳納外，另包含全民健康保險負擔
      部分在內。按保險給付請求權之發生，係以定有支付保險費之保險契約為基礎
      ，與因侵權行為所生之損害賠償請求權並非出於同一原因。後者之損害賠償請
      求權，殊不因受領前者之保險給付而喪失，最高法院六十八年度台上字第四二
      號判例著有明文。全民健康保險之保險人雖然根據全民健康保險法而提供醫療
      給付，惟本件兩造均無投保強制汽車責任保險，查無全民健康保險之保險人得
      向強制汽車責任保險之保險人代位請求該給付之情事（全民健康保險法第八十
      二條參照），原告對被告之損害賠償請求權即未因法定之移轉而喪失，原告自
      仍得依侵權行為損害賠償請求權請求賠償，故原告所請求之醫療費用中，經全
      民健康保險給付部分，仍得請求。
  ３、雖被告抗辯稱原告提出之八十九年一月十七日、八十九年八月二十三日「住院
      健保費用申請證明單」並非收據，且所列金額5945元、6860元業已分列於該院
      其他收據中云云，否認為醫療費用云云。按八十九年一月十七日原告包含健保
      之醫療費用為五萬九千四百五十一元，其中自付額五千九百四十五元原告已支
      付，此有台南市立醫院收據號碼00000000收據在卷；另八十九年八月二十三日
      原告包含健保之醫療費用為六萬八千五百九十七元，其中自付額六千八百六十
      元原告已支付，此有台南市立醫院收據號碼00000000收據在卷，揆諸前開全民
      健康保險之保險人根據全民健康保險法而提供醫療給付後，原告仍得請求被告
      賠償之意旨，原告自得請求被告全額五萬九千四百五十一元、六萬八千五百九
      十七元之醫藥費。
  ３、此外，原告主張支出醫療費用包括三省堂西藥鋪收據三千元、明達藥師藥局收
      據一千八百七十五元、良泰藥局收據一千五百元、明達藥師藥局收據二千九百
      九十元、王瑞敏藥師藥局收據二千七百三十一元，業據提出收據五紙為證。惟
      上開藥局非屬醫療機構，復無醫師處方，難認係醫療上之必要，原告此部分之
      請求不應准許。
  ４、綜上所述，原告得向被告請求之醫療費用為一十五萬五千三百九十四元堪可認
      定，原告在此範圍內之請求為有理由，逾此部分尚嫌無據。
（二）增加生活上之需要：原告主張因車禍受有右側股骨幹骨骨折之傷害，又癒合不
      良，兩次手術開刀，於八十九年一月十日至一月十七日、八十九年八月十六日
      至八十九年八月二十三日住院期間，僱用看護周美惠，受有支出看護費之損害
      ，有周美惠出具之看護證明書一紙在卷；另原告迄今骨折仍未癒合，因無力爬
      樓梯而購置陪病床一張放在一樓使用，衡情亦有必要，從而原告請求看護費一
      萬六千元、陪病床四千三百元，共二萬零三百元亦應准許。
（三）原告因本件車禍，身上受有右側股骨幹骨骨折之傷害，迄九十一年五月八日門
      診時，骨折尚未癒合完全，心理及肉體遭受痛苦，則原告請求被告應賠償精神
      慰撫金，洵屬正當；經斟酌兩造之身分、地位、原告所受之傷害等，本院認原
      告請求被告賠償之精神慰撫金二十萬元為當，原告請求賠償之精神慰撫金在二
      十萬元之範圍內為正當，逾該金額之請求，即非正當，要難准許。
（四）綜上所陳，原告得向被告請求賠償之金額為醫藥費一十五萬五千三百九十四元
      、增加生活上需要二萬零三百元、精神慰撫金二十萬元，總計三十七萬五千六
      百九十四元，原告之請求於此範圍內，尚屬正當，應予准許，而逾此金額者為
      無理由，應予駁回。
六、結論：原告之訴為一部分有理由、一部分無理由，依民事訴訟法第七十九條但書
    ，判決如主文。
中　　　華　　　民　　　國　　九十一　　年　　 十二　　 月　　 十九 　　日
                                臺灣臺南地方法院家事法庭
~B法　　　官　張麗娟
右為正本係照原本作成
如對本判決上訴，須於判決送達後廿日內向本院提出上訴狀
中　　　華　　　民　　　國　　九十一　　年　　 十二　　 月　　 十九 　　日
~B法院書記官　陳南山
